【裁判字號】    92,易,167
【裁判日期】    920424
【裁判案由】    傷害
【裁判全文】
台灣板橋地方法院刑事判決                          九十二年度易字第一六七號
    公  訴  人  台灣板橋地方法院檢察署檢察官
    被      告  戊○○
          （原名蔡英雄）
                丙○○
                丁○○
                乙○○
右列被告因傷害案件，經檢察官提起公訴（九十一年度偵字第八０四六、一六九六六
號），本院判決如左：
    主  文
戊○○、丙○○共同傷害人之身體，各處拘役伍拾日，如易科罰金，均以佰元折算
壹日。
丁○○傷害人之身體，處拘役貳拾日，如易科罰金，以佰元折算壹日。
乙○○無罪。
    事  實
一、戊○○（即起訴書所載之蔡英雄，現已更名為戊○○）因丁○○前妻之堂姐謝麗
    玉持發票人為丁○○經營之翔贏實業股份有限公司之支票二紙調現共新台幣（下
    同）一百零六萬元，嗣因上開二紙支票拒絕往來而無法兌現，惟因謝麗玉屢向丁○○催討未果，乃將上開二紙支票交予戊○○藉以抵消其所欠戊○○之一百零六
    萬元。嗣蔡英雄與其友人丙○○於民國（下同）九十年九月十日上午十時許，途
    經台北縣土城市○○路與裕生路口，發現丁○○與其妻乙○○正好路經該處，二
    人即趨前向丁○○催討上開債務，然雙方就債務關係發生爭執，一言不合，戊○○與丙○○二人即共同基於傷害他人身體之犯意聯絡，以徒手之方式，毆打丁○○之臉部與腹部，致使丁○○受有左顏顎關節挫傷紅腫三×十二公分、左眼眶部
    挫裂傷一‧五×０‧五公分之傷害。又丁○○受戊○○與丙○○二人毆打後，亦
    基於傷害他人身體之犯意，同時出拳揮打戊○○與丙○○二人，致使戊○○受有
    頭部外傷、右手鈍傷、胸部鈍傷之傷害；而丙○○則受有左眼角挫傷、右手背瘀
    血、左肘擦傷之傷害。
二、案經被害人戊○○、丙○○、丁○○分別訴請台灣板橋地方法院檢察署檢察官偵
    查起訴。
    理  由
壹、有罪部分：
一、訊據被告戊○○、丙○○及丁○○等三人皆矢口否認有何傷害之犯行，被告戊○○並辯稱：伊係被丁○○毆打云云；被告丙○○則辯稱：伊當時路過，見丁○○
    及乙○○二人毆打蔡先生，伊才會靠近幫忙云云；另被告丁○○辯稱：當時戊○○與丙○○二人將伊押下車，並毆打伊臉部及腹部云云。經查：右揭事實，業據
    被告戊○○、丙○○及丁○○三人分別於偵審中指訴綦詳，並經證人即處理之警
    員甲○○、顧祝文二人與開具被告丙○○診斷證明書之醫師陳哲文三人證述屬實
    ，復有診斷證明書三紙附卷可稽。是被告三人所辯各節，顯係卸責之詞，不足採
    信。罪證明確，被告三人犯行洵堪認定。
二、核被告三人所為，均係犯刑法第二百七十七條第一項傷害之罪。又被告戊○○及
    丙○○二人間，有犯意聯絡與行為之分擔，應論以共同正犯。再被告丁○○同時
    毆打戊○○、丙○○二人，係一行為同時觸犯數罪名，為同種想像競合犯，從一
    重處斷。爰審酌被告之品行、智識程度及被告戊○○、丙○○二人因索債而為傷
    害之行為，另被告丁○○因遭蔡、林二人毆打，亦出拳揮打，三人因細故而互毆
    ，然審酌三人傷害之動機不同、各人所受之傷害以及被告等犯罪後之態度等一切
    情狀，各量處如主文所示之刑，並均諭知易科罰金之折算標準，以示懲儆。
貳、無罪部分：
一、公訴意旨另略以：被告乙○○與丁○○共同基於傷害他人之犯意聯絡，毆打戊○○與丙○○二人，致使戊○○受有頭部外傷、右手鈍傷、胸部鈍傷之傷害；而丙○○則受有左眼角挫傷、右手背瘀血、右手背瘀血、左肘擦傷之傷害。因認被告
    乙○○涉犯刑法第二百七十七條第一項傷害之罪嫌。
二、按犯罪事實應依證據認定之，無證據不得推定其犯罪事實；又不能證明被告犯罪
    或其行為不罰者，應諭知無罪之判決，刑事訴訟法第一百五十四條、第三百零一
    條第一項分別定有明文。又認定不利於被告之事實，需依積極證據，茍積極證據
    不足為不利於被告事實之認定時，即應為有利於被告之認定，更不必有何有利之
    證據，最高法院三十年上字第八一六號著有判例；再所謂「積極證據足以為不利
    被告事實之認定」，係指據為刑事訴訟法上證明之全盤證據資料，無論其為直接
    證據或間接證據，在客觀上均須達於通常一般人均不致於有所懷疑，而得確信其
    為真實之程度，始得據為有罪之認定，若其關於被告是否犯罪之證明未達到此程
    度，而有合理之懷疑之存在，致使無從形成有罪之確信，根據「罪證有疑，利於
    被告」之證據法則，即不得遽為不利於被告之認定，此觀諸最高法院七十六年台
    上字第四九八六號判例意旨自明。又告訴人之告訴無非係以使被告受刑事訴追為
    其目的，是告訴人之陳述是否與事實相符，仍應調查其他證據以資審認，此有最
    高法院五十二年台上字第一三００號判例意旨可資參照。
三、本件公訴人認被告乙○○涉犯刑法第二百七十七條第一項之罪嫌，無非係以告訴
    人戊○○及丙○○二人之指訴與所提出之診斷證明書為其主要論據。惟訊之被告
    乙○○堅決否認有何傷害之犯行，並辯稱：伊當時見戊○○與丙○○二人毆打伊
    先生丁○○，伊在旁邊哭喊，並未有動手毆打他人等語。又告訴人戊○○陳稱：
    係乙○○抓著伊的手，而丁○○毆打伊頭部及胸部，另告訴人丙○○陳稱：乙○○並未毆打伊，係乙○○與丁○○共同毆打戊○○等語。然被告乙○○係一女性
    ，無論於體力與力氣皆不如告訴人戊○○，而告訴人戊○○豈會任由被告乙○○
    抓住手，未予以反抗，而由另一被告丁○○毆打之理，是告訴人所陳述遭被告乙○○傷害之情形，顯與常情有悖。是公訴人僅以告訴人單一之指訴，即遽論被告
    乙○○有傷害之犯行，證據嫌有未足。此外復查無其他積極事證足資證明被告乙○○有被訴傷害之犯行，既不能證明被告乙○○犯罪，自應諭知被告乙○○無罪
    之判決。
據上論斷，應依刑事訴訟法第二百九十九條第一項前段、第三百零一條第一項，刑法
第二十八條、第二百七十七條第一項、第五十五條、第四十一條第一項前段，罰金罰
鍰提高標準條例第一條前段、第二條，判決如主文。
本案經檢察官吳宗光到庭執行職務
中    華    民    國    九   十   二    年    四    月   二  十  四     日
                               台灣板橋地方法院刑事第二庭
                                   法  官  潘  長  生
右正本證明與原本無異。
如不服本判決，應於判決送達後十日內向本院提出上訴狀 (應附繕本) ，上訴於臺灣
高等法院。
                                   書記官  陳  蒼  仁
中    華    民    國    九   十   二    年    四    月       三  十     日
附錄本案論罪科刑法條
刑法第二百七十七條
傷害人之身體或健康者，處三年以下有期徒刑，拘役或一千元以下罰金。
犯前項之罪，因而致人於死者，處無期徒或七年以上有期徒刑；致重傷者，處三年以
上十年以下有期徒刑。


司法院資訊處製作；財團法人民間司法改革基金會備份。
